【裁判字號】    95,抗更(一),3
【裁判日期】    950628
【裁判案由】    參與分配
【裁判全文】
臺灣高等法院臺南分院民事裁定    95年度抗更(一)字第3號
抗  告  人  甲○○
相  對  人  台灣土地銀行股份有限公司
法定代理人  乙○○
上列抗告人（聲明參與分配人）因相對人台灣土地銀行股份有限
公司（執行債權人）與黃傳（執行債務人）間臺灣雲林地方法院
九十二年度執字第三○○四號強制執行事件，聲明參與分配，對
於中華民國九十四年四月二十七日臺灣雲林地方法院九十二年度
執字第三○○四號裁定提起抗告，經最高法院發回更為裁定，本
院裁定如下：
    主    文
原裁定廢棄。
    理    由
一、原裁定意旨以：按參與分配，以債權人為限，如非債權人，
    即無參與分配之權利，觀諸強制執行法第三十一、三十二及
    三十四條規定自明。本件抗告人固提出上開資料聲明參與分
    配，惟查抗告人主張其對相對人黃傳具有六百萬元債權一節
    ，業於相對人對抗告人及債務人黃傳所提起之請求塗銷抵押
    權登記事件，於九十四年一月三十一日經原審法院九十三年
    度重訴字第七號民事判決，認定抗告人對債務人黃傳並無該
    債權存在，而判決抗告人應就系爭土地所為之抵押權設定登
    記予以塗銷，並於九十四年二月二十六日確定在案，有該民
    事判決暨確定證明書在卷可稽，抗告人對債務人黃傳既無本
    件債權存在，則其聲明參與分配，於法不合，應予駁回等語
    。
二、抗告意旨略以：抗告人聲明參與分配所提起之執行名義乃原
    審九十二年度促字第九一二一號支付命令及其確定證明書，
    並提示雲林縣斗南地政事務所○九二他資自地○○○一七三
    號本金最高限額新臺幣（下同）六百萬元之他項權利證明書
    ；又債務人黃傳亦非如原裁定意旨所示：因向抗告人借貸六
    百萬元（實際金額應為五百萬元），即以其所有系爭土地設
    定第一或第二順位之抵押權予抗告人，參見九十三年度重訴
    字第七號民事判決書第四項；且上開判決主文僅為：「被告
    間（即抗告人與債務人黃傳）就坐落如系爭土地於九十二年
    二月二十五日所為抵押權設定登記塗銷」，其判決之既判力
    不及於九十二年度促字第九一二一號支付令，則衡諸最高法
    院六十三年度台抗字第三七六號判例要旨，原裁定容有逾法
    之嫌，爰提起抗告，求為廢棄原裁定云云。
三、經查：
  (一)按強制執行事件之當事人，依執行名義之記載定之。應為如
    何之執行，則依執行名義之內容定之。至於執行事件之債權
    人有無執行名義所載之請求權，執行法院無審認判斷之權。
    又民事訴訟法第四百條第一項規定確定判決之既判力，惟於
    判決主文所判斷之訴訟標的，始可發生。若訴訟標的以外之
    事項，縱令與為訴訟標的之法律關係有影響，因而於判決理
    由中對之有所判斷，除同條第二項所定情形外，尚不能因該
    判決已經確定而認此項判斷有既判力（最高法院六十三年台
    抗字第三七六號、七十三年台上字第三二九二號判例參照）
    。
  (二)本件抗告人以其債務人黃傳前提供其所有坐落雲林縣大埤鄉
    ○○○段二○二○、二○二一、二三九三、二三九四、三二
    ○六、三二○六之一、二三八○號土地（下稱系爭土地）為
    擔保，設定六百萬元之本金最高限額抵押權（下稱系爭抵押
    權）予抗告人，尚有五百萬元本息迄未受償。茲相對人對黃
    傳聲請強制執行，業將系爭土地查封在案。爰聲明請准以債
    權額五百萬元本息暨督促程序費用參與分配，並提出他項權
    利證明書及雲林地院九十二年度促字第九一二一號支付命令
    、確定證明書為證。依首開說明，執行法院對於債權人有無
    執行名義所載之請求權，並無審認判斷之權。抗告人提出原
    審法院九十二年度促字第九一二一號支付命令及確定證明書
    ，據以聲請參與分配，執行法院既僅應就該執行名義是否合
    法有效為形式上審查，而不問其實體上權利義務是否存在，
    且原審法院九十三年度重訴字第七號確定判決之訴訟標的法
    律關係乃相對人就系爭抵押權設定之無償詐害行為撤銷權，
    亦無抗告人與黃傳間債權債務存在與否之確認，該判決之既
    判力即僅拘束抗告人不得主張系爭抵押權權利，尚無否定抗
    告人對黃傳確定支付命令請求權之效力。乃原審法院竟自行
    審認，以上開確定判決認定之事實，遽指抗告人對黃傳之確
    定支付命令債權已被否決推翻，而謂抗告人非為黃傳之債權
    人，顯逾越執行法院所應審認之範圍，尚有未合。應認為抗
    告有理由，爰予以廢棄原裁定，由原審法院另為妥適之處理
    。
四、據上論結，本件抗告為有理由，應依強制執行法第三十條之
    一，民事訴訟法第四百九十二條，裁定如主文。
中    華    民    國    95    年     6    月    28    日
                  民事第三庭  審判長法  官  陳光秀
                                    法  官  曾平杉
                                    法  官  徐宏志
上為正本係照原本作成。
如不服本裁定，僅得於收受本裁定正本送達後10日內以適用法規
顯有錯誤為理由，向本院提出再抗告狀（須附繕本一份及繳納再
抗告裁判費新台幣1千元)，並經本院許可後始可再抗告於最高法
院。
中    華    民    國    95    年     6    月    28    日
                                    書記官  吳銘添
【附記】
民事訴訟法第495條之1第2項準用同法第466條之1第1、2項規定
：
I對於第二審判決上訴，上訴人應委任律師為訴訟代理人。但上
  訴人或其法定代理人具有律師資格者，不在此限。
II上訴人之配偶、三親等內之血親、二親等內之姻親，或上訴人
  為法人、中央或地方機關時，其所屬專任人員具有律師資格並
  經法院認為適當者，亦得為第三審訴訟代理人。
                                               K


司法院資訊處製作；財團法人民間司法改革基金會備份。
